【裁判字號】    95,訴,1669
【裁判日期】    950718
【裁判案由】    毒品危害防制條例
【裁判全文】
臺灣臺中地方法院刑事判決              95年度訴字第1669號
公  訴  人  臺灣臺中地方法院檢察署檢察官
被      告  甲○○
                    （現於臺灣臺中監獄執行中）
上列被告因毒品危害防制條例案件，經檢察官提起公訴（95年度
毒偵字第2298號），被告於準備程序中就被訴事實為有罪之陳述
，受命法官於聽取當事人之意見後，本院合議庭裁定改由受命法
官獨任以簡式審判程序審理，判決如下：
    主  文
甲○○連續施用第一級毒品，處有期徒刑貳年，扣案之第一級毒
品海洛因 (鑑餘淨重計參壹玖點捌捌公克)，沒收銷燬之，空包
裝袋計拾伍個、電子秤壹個，均沒收；又連續施用第二級毒品，
處有期徒刑壹年，扣案之第二級毒品甲基安非他命 (毛重壹點參
公克)沒收銷燬之，吸食器、酒精燈各壹個、玻璃球貳個及藥鏟
壹支，均沒收。應執行有期徒刑貳年拾月，扣案之第一級毒品海
洛因 (鑑餘淨重計參壹玖點捌捌公克)、第二級毒品甲基安非他
命 (毛重壹點參公克)，均沒收銷燬之，空包裝袋計拾伍個、電
子秤、吸食器、酒精燈各壹個、玻璃球貳個及藥鏟壹支，均沒收
。
    犯罪事實
一、蔡文裕前有殺人未遂、公共危險（放火）、違反肅清煙毒條
    例及違反麻醉藥品管理條例案件等前科。其且曾於民國八
    十七年間，因施用毒品案件，經依法院裁定送入觀察勒戒處
    所觀察勒戒，經評定認無繼續施用毒品傾向，於八十八年六
    月二十八日釋放，並由本院判決免刑確定。於八十八年間
    ，因施用毒品案件，經依法院裁定送入觀察勒戒處所觀察勒
    戒，經評定認無繼續施用毒品傾向，於八十八年十二月二十
    八日釋放，並由臺灣臺中地方法院檢察署檢察官以八十八年
    度毒偵字第二六九四號為不起訴處分確定。於八十九年間
    因施用毒品案件，除經本院判處有期徒刑六月確定外，並經
    法院裁定送入戒治處所施以強制戒治，嗣經法院裁定停止戒
    治所餘期間付保護管束確定，於九十年九月七日釋放，嗣又
    因犯後述施用毒品案件，經依本院撤銷停止戒治之裁定，於
    九十一年九月三日送入戒治處所施以強制戒治，於九十二年
    四月三日執行完畢釋放。於九十年間因施用毒品案件，經
    本院判處有期徒刑六月確定，並經本院就其上揭二案所處有
    期徒刑六月裁定應執行有期徒刑十一月確定。於九十年間
    因施用毒品案件，經本院判處有期徒刑一年確定。於九十
    一年間因施用毒品案件，經本院判處有期徒刑七月確定，並
    經本院就其上揭所處有期徒刑一年及七月裁定應執行有期徒
    刑一年五月確定。上揭所處應執行有期徒刑十一月及一年五
    月，接續執行，於九十三年八月十三日假釋釋放（嗣經撤銷
    假釋，殘刑為十月十八日，現在臺灣臺中監獄執行中，於本
    案不構成累犯 (最高法院八十八年第四次刑事庭會議決議意
    旨參照)，起訴書誤認九十年間所處有期徒刑六月於九十三
    年三月二日執行完畢而構成累犯）。詎猶不知悔改，復基於
    施用第一級毒品之概括犯意，自九十四年九月初某日起，至
    九十五年五月十日二十時三十分許止，先後在臺中縣潭子鄉
    ○○街一○一巷十五號、同上街八十三巷十二弄三號六樓及
    臺中縣、市○○○路邊車內等處，以將第一級毒品海洛因摻
    水稀釋後，再以其所有之注射針筒注射於身體血管之方式，
    及以將第一級毒品海洛因摻入香煙內，再點火吸其煙氣之方
    式，連續施用第一級毒品海洛因多次。又基於施用第二級毒
    品甲基安非他命之概括犯意，自九十四年九月初某日起，至
    九十五年五月八日二十二時許止，先後在臺中縣潭子鄉○○
    街一○一巷十五號、同上街八十三巷十二弄三號六樓及臺中
    縣大里市某處其租住處內等處，以將第二級毒品甲基安非他
    命置於玻璃球內，以火加熱燒烤，使之產生煙霧後，再以口
    鼻吸食之方式，連續施用第二級毒品甲基安非他命多次。嗣
    經警持本院核發之搜索票，於九十五年五月十日二十時三十
    分許，在臺中縣潭子鄉○○街一○一巷十五號查獲（起訴書
    誤載為同街八十三巷十二弄三號六樓查獲），並扣得其所有
    供己施用之第一級毒品海洛因計十五包 (鑑餘淨重計三一九
    ．八八公克)、第二級毒品甲基安非他命 (毛重一．三公克)
    、其所有供己施用第一級毒品海洛因所用之電子秤一個及其
    所有供己施用第二級毒品甲基安非他命所用之吸食器、酒精
    燈各一個、玻璃球二個及藥鏟一支。
二、案經臺中縣警察局移送臺灣臺中地方法院檢察署檢察官偵查
    起訴。
    理  由
一、訊據被告甲○○對於上揭犯罪事實坦承不諱，且被告於上揭
    時地為警查獲後，經警採集其尿液送請中山醫學大學附設醫
    院藥物濫用檢測中心檢驗結果，嗎啡類、甲基安非他命及安
    非他命均呈陽性反應，有中山醫學大學附設醫院藥物濫用檢
    測中心出具之檢驗報告書一張附卷可稽。此外，復有卷附之
    法務部調查局九十五年六月十九日調科壹字第一二○○一八
    ○三七號鑑定通知書一張（見本院卷）及扣案之第一級毒品
    海洛因計十五包 (鑑餘淨重計三一九．八八公克，空包裝袋
    計十五個總重為一一．二二公克）、第二級毒品甲基安非他
    命一包 (毛重一．三公克)、電子秤、吸食器、酒精燈各一
    個、玻璃球二個及藥鏟一支可資佐證，足認被告自白與事實
    相符，堪可採信。再被告前有殺人未遂、公共危險（放火）
    、違反肅清煙毒條例及違反麻醉藥品管理條例案件等前科。
    其且曾於八十七年間，因施用毒品案件，經依法院裁定送
    入觀察勒戒處所觀察勒戒，經評定認無繼續施用毒品傾向，
    於八十八年六月二十八日釋放，並由本院判決免刑確定。
    於八十八年間，因施用毒品案件，經依法院裁定送入觀察勒
    戒處所觀察勒戒，經評定認無繼續施用毒品傾向，於八十八
    年十二月二十八日釋放，並由臺灣臺中地方法院檢察署檢察
    官以八十八年度毒偵字第二六九四號為不起訴處分確定。
    於八十九年間因施用毒品案件，除經本院判處有期徒刑六月
    確定外，並經法院裁定送入戒治處所施以強制戒治，嗣經法
    院裁定停止戒治所餘期間付保護管束確定，於九十年九月七
    日釋放，嗣又因犯後述施用毒品案件，經依本院撤銷停止戒
    治之裁定，於九十一年九月三日送入戒治處所施以強制戒治
    ，於九十二年四月三日執行完畢釋放。於九十年間因施用
    毒品案件，經本院判處有期徒刑六月確定，並經本院就其上
    揭二案所處有期徒刑六月裁定應執行有期徒刑十一月確定。
    於九十年間因施用毒品案件，經本院判處有期徒刑一年確
    定。於九十一年間因施用毒品案件，經本院判處有期徒刑
    七月確定，並經本院就其上揭所處有期徒刑一年及七月裁定
    應執行有期徒刑一年五月確定。上揭所處應執行有期徒刑十
    一月及一年五月，接續執行，於九十三年八月十三日假釋釋
    放，嗣經撤銷假釋，殘刑為十月十八日，現在臺灣臺中監獄
    執行中等節，有臺灣高等法院被告前案紀錄表、臺灣臺中地
    方法院檢察署刑案資料查註紀錄表及被告在監在押查詢表各
    一份在卷可憑。綜上所述，本案事證明確，被告犯行洵堪認
    定。
二、核被告甲○○所為，係犯毒品危害防制條例第十條第一項之
    施用第一級毒品罪及同條例第十條第二項之施用第二級毒品
    罪。被告施用第一級及第二級毒品前後，持有第一級及第二
    級毒品之低度行為，應分別為其施用之高度行為所吸收，均
    不另論罪。又被告上揭先後多次施用第一級及第二級毒品行
    為，均時間緊接，觸犯構成要件相同之罪名，顯均係基於概
    括之犯意反覆為之，均為連續犯，各應依修正前刑法第五十
    六條規定以一罪論，並加重其刑（新舊法比較適用理由詳後
    述）。被告所犯上開二罪間，犯意各別，行為互殊，應予分
    論併罰。爰審酌被告前有殺人未遂、公共危險（放火）、違
    反肅清煙毒條例及違反麻醉藥品管理條例案件等前科，並曾
    因施用毒品案件接受二次觀察勒戒處分及接受強制戒治處分
    ，且因施用毒品案件已先後四次經法院判處罪刑確定在案，
    素行不佳，竟無視於毒品對於自身健康之戕害及國家對於杜
    絕毒品犯罪之禁令，猶施用毒品不輟，再為本案犯行，本案
    其施用第一級、第二級毒品之時間，均達八個多月，且其所
    持有之第一級毒品海洛因多達十五包，鑑餘淨重高達三一九
    ．八八公克，數量不少，惟念及其吸毒係戕害自己身心之行
    為，及被告犯罪後能坦承犯行之態度等一切情狀，就其所犯
    上述二罪分別量處如主文所示之刑，並定其應執行之刑。又
    本院斟酌上述各情，認檢察官求處被告施用第一級毒品部分
    有期徒刑一年二月，尚嫌過輕及求處被告施用第二級毒品部
    分有期徒刑一年二月，稍嫌過重，均附此指明。再扣案之海
    洛因（鑑餘淨重計三一九．八八公克)及甲基安非他命（毛
    重一．三公克），分屬第一級及第二級毒品，均應依毒品危
    害防制條例第十八條第一項前段規定，予以宣告沒收銷燬之
    。扣案上揭包裝第一級毒品海洛因之空包裝袋計十五個、電
    子秤一個，均係被告所有供施用第一級毒品海洛因所用之物
    ；扣案之吸食器、酒精燈各一個、玻璃球二個及藥鏟一支，
    均係被告所有供施用第二級毒品甲基安非他命所用之物，業
    據被告於審理中供明在卷，均應依修正前刑法第三十八條第
    一項第二款規定（新舊法比較適用理由詳後述)，予以宣告
    沒收。至扣案行動電話一支，係被告所有供購買毒品時聯絡
    之用，固據被告於審理中供明在卷，惟核尚難認屬直接供本
    案犯行所用之物，爰不予宣告沒收 (最高法院五十一年臺非
    字第十三號判例意旨參照)，檢察官請求依刑法第三十八條
    第三項規定，予以宣告沒收，尚難准許，附此指明。
三、查，被告行為後，刑法第二條、第十一條、第五十一條第五
    款、第三十八條，均於九十四年二月二日修正公布，並自九
    十五年七月一日起施行，且 (一)修正後刑法第二條第一項
    規定，已將新舊法律適用之「從新從輕」原則，改採「從舊
    從輕」原則，而此規定僅係規範行為後法律變更所生新舊法
    律比較適用之準據法，並非實體刑罰法律，自不生行為後法
    律變更之比較適用之問題，應逕行適用新法第二條第一項之
    規定，為「從舊從輕」之比較。又修正後刑法第十一條係增
    訂刑法於其他法律有「保安處分」之規定者，亦適用之，亦
    無關犯罪行為可罰性之變更，亦應逕行適用新法第十一條之
    規定。(二)修正後刑法第五十一條第五款規定：「宣告多數
    有期徒刑者，於各刑中之最長期以上，各刑合併之刑期以下
    ，定其刑期。但不得逾三十年。」，與舊法規定之數罪併罰
    定其應執行者：「宣告多數有期徒刑者，於各刑中之最長期
    以上，各刑合併之刑期以下，定其刑期。但不得逾二十年。
    」之規定相較，自以舊法規定之定應執行刑之上限二十年對
    行為人較為有利，此為影響行為人刑罰之法律效果，是被告
    行為後法律已有所變更，經比較新舊刑法第五十一條第五款
    之規定，應依刑法第二條第一項前段之規定，適用最有利於
    行為人之舊法，而定其應執行之刑。（三）刑法第三十八條
    第三項修正前規定：「第一項第二款、第三款之物，以屬於
    『犯人』者為限，得沒收之。但有特別規定者，依其規定。
    」，修正後則規定：「第一項第二款、第三款之物，以屬於
    『犯罪行為人』者為限，得沒收之。但有特別規定者，依其
    規定。」，此部分修正對被告而言應無有利、不利問題，依
    修正後刑法第二條第一項規定，應適用行為時即修正前刑法
    第三十八條第一項第二款規定宣告沒收。(四)被告行為後，
    刑法第五十六條「連續數行為而犯同一之罪名者，以一罪論
    。但得加重其刑至二分之一」之規定，業經總統於九十四年
    二月二日公布廢除，自九十五年七月一日施行，亦即刑法第
    五十六條廢除後，該條原規定之數行為而犯同一之罪名者，
    除有接續犯之情形外，應按數罪併罰之原則論處，依修正施
    行後刑法第二條第一項「行為後法律有變更者，適用行為時
    之法律。但行為後之法律有利於行為人者，適用最有利於行
    為人之法律」之規定，比較廢除前後刑法第五十六條之規定
    ，廢除後之規定，並未較有利於被告，故本件應適用被告行
    為時即廢除前刑法第五十六條之規定予以論處，併予敘明。
     (五)綜合上述比較結果，本件就刑法第五十六條、第五十
    一條第五款、第三十八條第一項第二款規定部分，依修正後
    刑法第二條第一項規定，自應適用修正前規定。
據上論斷，應依刑事訴訟法第二百七十三條之一第一項、第二百
九十九條第一項前段，毒品危害防制條例第十條第一項、第二項
、第二十三條第二項、第十八條第一項前段，刑法第二條第一項
、第十一條、修正前刑法第五十六條、第五十一條第五款、第三
十八條第一項第二款，判決如主文。
中    華    民    國    95    年    7     月    18    日
                    臺灣臺中地方法院刑事第十庭
                            法  官  江奇峰
上正本證明與原本無異。
如不服本判決，應於判決送達後十日內向本院提出上訴狀，上訴
於臺灣高等法院臺中分院 (須附繕本)。
                            書記官  陳美年
中    華    民    國    95    年    7     月    18    日
附錄論罪科刑法條：
毒品危害防制條例第十條第一項、第二項：
施用第一級毒品者，處六個月以上五年以下有期徒刑。
施用第二級毒品者，處三年以下有期徒刑。


司法院資訊處製作；財團法人民間司法改革基金會備份。
